臺灣高等法院臺中分院民事判決
110年度訴易字第24號

原    告  陳玟靜
被    告  陳雅玲



上列當事人間因被告違反個人資料保護法等案件（本院110年度
上訴字第666號），原告提起刑事附帶民事訴訟請求損害賠償，
經本院刑事庭裁定移送前來（110年度附民字第100號），本院於
中華民國110年10月6日言詞辯論終結，判決如下：
    主  文
被告應給付原告新臺幣伍拾貳萬陸仟伍佰柒拾玖元，及自民國一
百一十年十月七日起至清償日止，按週年利率百分之五計算之利
息。
    事實及理由
壹、程序方面：
    按附帶民事訴訟，於第二審法院刑事庭裁定移送該法院民事
    庭後，其訴之追加、變更應依民事訴訟法第446條之規定為
    之（最高法院82年度台抗字第516號民事裁判要旨參照）。
    又訴狀送達後，原告不得將原訴變更或追加他訴，但請求之
    基礎事實同一者、擴張或減縮應受判決事項之聲明者，不在
    此限，民事訴訟法第255條第1項第2款、第3款、第446條第1
    項定有明文。本件原告提起刑事附帶民事訴訟，原請求被告
    給付新臺幣（下同）86萬元及自言詞提起刑事附帶民事訴訟
    筆錄繕本送達之翌日起至清償日止，按週年利率百分之五計
    算之利息（見本院110年度附民字第100號卷第3頁）。嗣各
    於民國110年9月2日、10月6日本院審理時，分別減縮聲明請
    求被告給付52萬6579元，及就利息起算日減縮自110年10月7
    日起至清償日止（見本院卷第86頁、第106頁），核屬減縮
    應受判決事項之聲明，與首揭規定無違，應予准許。
貳、實體方面：
一、原告主張：
  ㈠被告與其配偶即訴外人０００分別擔任「社團法人桃園市公共利
    益老人關懷協進會」(址設桃園市○○區○○路000號，下稱協進
    會)之志工及組長，負責招攬他人加入協進會所經營之「福
    利委員會」，即老人互助會，會員為高齡或罹病者，會費可
    由會員本人或其他繳款人繳納，若會員往生，即由會員或實
    際繳款人領取約定之慰問金。該2人之工作係按月向會員或
    繳款人收取2000元或2200元之會費，並上繳協進會，並由該
    2人於協進會製發之收據(1式2聯，第1聯由協進會留存，第2
    聯由繳款人留存)「收款人」欄位蓋章，以證明協進會已收
    取會費。
  ㈡原告向被告詐取林料淵及許霖名義之會費共35萬2400元：
  ⑴原告於103年12月間因被告招攬而承接以「林料淵」名義所參
    加福利委員會之會份(會員編號為MB00000、MB00000、MB000
    00）。嗣因被告未得原告同意，亦未告知原告，即擅自決定
    林料淵名義之會員編號MB00000、MB00000之會費僅繳納至10
    4年10月，會員編號MB00000之會費僅繳納至104年12月，惟
    自104年11月至107年5月，仍按月向原告詐取林料淵上開3會
    員編號之應納會費（繳款情形詳如臺灣臺中地方法院109年
    度訴字第1598號判決附表一所示）。
  ⑵被告另於104年3月9日招攬原告承接「許霖」名義之會份(會
    員編號為MB00000、MB00000、MB00000)，然原告明知許霖已
    於105年4月4日過世，無須再繳納會費，竟對原告隱瞞上情
    ，自105年5月至107年5月，被告仍按月向原告詐取許霖就上
    開3會員編號之應納會費（繳款情形詳如臺灣臺中地方法院1
    09年度訴字第1598號判決附表一所示）。
　⑶為取信於原告，被告自104年11月至107年5月，事先影印協進
    會之空白收據第2聯（每張收據上均有「福利委員會」、「
    王欣文」、「葉斯棟」、「楊鈺焄」之印文各1枚），再盜
    用不知情訴外人０００之印章或以其自己之印章，蓋印於收據
    之「收款人」欄位以偽造收據，再於每次詐取原告所繳會費
    時，依次將該等偽造之收據交付原告，用以表示協進會於偽
    造收據上所載日期已由０００或其代向會員收取會費。
  ㈢被告知悉許霖於105年4月4日過世後，未獲原告授權而偽造原
    告署名2枚，並填載原告之國民身分證統一編號、聯絡電話
    等得以識別原告之個人資料，以偽造代辦委任書。於105年5
    月25日，向協進會不知情之承辦人行使，領取用以支付予許
    霖之往生慰問金17萬4179元之支票1張（發票日期105年5月2
    5日、支票號碼AE0000000），並兌現該支票供己花用。
  ㈣綜上，被告應給付原告詐取之會費35萬2400元及許霖之往生
    慰問金17萬4179元，共52萬6579元。另被告總共積欠原告10
    0萬2750元（包含本件刑事案件），被告雖於107年6月29日
    、9月28日、10月30日、11月6日分別清償2萬元、6萬元、3
    萬5000元、2萬5000元（見本院卷第73頁至第77頁），共計
    清償14萬元，惟並非清償本件刑事判決認定之犯罪事實部分
    等語。爰依侵權行為之法律關係，起訴聲明求為判決：被告
    應給付52萬6579元及自言詞提起刑事附帶民事訴訟筆錄繕本
    送達之翌日起至清償日止，按週年利率百分之五計算之利息
    。（見本院卷第86頁）　　
二、被告對原告本件依本院110年度上訴字第666號刑事判決認定
    犯罪事實部分自認，且對原告主張侵權行為賠償請求之項目
    金額均認諾賠償，同意原告請求，惟以在監執行，尚無力支
    付，需出監後始能開始清償等語。
三、按當事人於言詞辯論時為訴訟標的之捨棄或認諾者，應本於
    其捨棄或認諾為該當事人敗訴之判決，民事訴訟法第384條
    定有明文。又被告既於言詞辯論時為訴訟標的之認諾，法院
    即應不調查原告所主張為訴訟標的之法律關係是否果屬存在
    ，而以認諾為被告敗訴之判決基礎，有最高法院45年度台上
    字第31號民事裁判要旨可資參照。查本件被告對原告之請求
    ，業於言詞辯論時為訴訟標的之認諾，有言詞辯論筆錄可稽
    （見本院卷第106頁至第107頁）。是依首引規定，本件自應
    本於被告之認諾，為被告敗訴之判決。
四、本件原告提起刑事附帶民事訴訟，而由本院刑事庭依刑事訴
    訟法第504條第1項規定，裁定移送前來，依同條第2項規定
    免繳納裁判費，且於本院審理期間，並未滋生其他訴訟必要
    費用，故無訴訟費用負擔問題，附此敘明。
五、據上論結，本件原告之訴為有理由，依民事訴訟法第463條
    ，判決如主文。
中    華    民    國    110    年    10    月   20    日
　　　　　　　　民事第六庭    審判長法　官  楊熾光
　　　　　　　　　　　　　　　　    法　官  郭玄義
　　　　　　　　　　　　　　　　    法　官  戴博誠
正本係照原本作成。
不得上訴。
　　　　　　　　　　　　　　　　    書記官  江玉萍

中　　華　　民　　國　　110 　年　　10　　月　　20　　日